臺灣高雄地方法院民事裁定
107年度消債更字第402號
聲  請  人  吳語妮即吳秀美即吳依珉
0000000000000000

0000000000000000

代  理  人  陳靜娟律師
上列當事人因消費者債務清理事件聲請更生，本院裁定如下：
    主  文
聲請人吳語妮即吳秀美即吳依珉自民國一百零八年三月二十六日
下午四時起開始更生程序。
命司法事務官進行本件更生程序。
    理  由
一、本件聲請意旨略以：伊無力清償債務，曾依消費者債務清理
    條例向國泰世華商業銀行提出前置協商方案成立，約定自民
    國105年12月起，分96期，利率6％，每月清償新臺幣（下同
    ）5,973元。然勉為償還數期後仍不得已毀諾，爰聲請准予
    更生等語。
二、按債務人不能清償債務或有不能清償之虞者，得依本條例所
    定更生或清算程序，清理其債務。債務人無擔保或無優先權
    之債務總額未逾1,200萬元者，於法院裁定開始清算程序或
    宣告破產前，得向法院聲請更生。法院開始更生程序之裁定
    ，應載明其年、月、日、時，並即時發生效力。法院裁定開
    始更生或清算程序後，得命司法事務官進行更生或清算程序
    ，必要時得選任律師、會計師或其他適當之自然人或法人一
    人為監督人或管理人。消費者債務清理條例第3條、第42條
    第1項、第45條第1項及第16條第1項分別定有明文。
三、經查：
  ㈠聲請人所主張上開事實，業據其提出財產及收入狀況說明書
    （卷第6至7頁）、債權人清冊（卷第8至10頁）、財團法人
    金融聯合徵信中心前置協商專用債權人清冊（卷第13至14頁
    ）、財政部高雄國稅局105年及106年度綜合所得稅各類所得
    資料清單及總歸戶財產查詢清單（卷第15至17頁）、勞工保
    險被保險人投保資料表（卷第18至19頁）、薪資明細表（卷
    第48頁）、信用報告（卷第53頁）、戶籍謄本（卷第55頁）
    、存摺（卷第70至74頁）、商業保險投保資料查詢結果表（
    卷第76頁）等在卷可參。
  ㈡經核，聲請人於105年間協商成立後，於106年3月繳納6,625
    元、同年5月繳款1,453元即未再繳款，最大債權銀行國泰世
    華銀行乃報送毀諾（見卷第33頁以下，國泰世華銀行陳報狀
    、協議書及第46頁繳款明細等），聲請人稱毀諾時因罹患憂
    鬱症影響業績，無法償還致毀諾等語（見卷第112頁），而
    聲請人從事保險業務工作，確需視業績狀況始能決定有無獎
    金收入，於106年4月至6月實領收入分別為10,244元、47,89
    2元、24,417元（參卷第48頁），又聲請人確罹患憂鬱症疾
    病（參卷第79頁診斷證明書），難以期待聲請人依約履行，
    尚難謂聲請人無不可歸責之事由致不能履約，是聲請人主張
    其於與債權銀行達成前開協商結論後，已因不可歸責於己之
    事由致履行顯有重大困難，尚屬可信。
  ㈢次查，聲請人於105年及106年度申報所得分別為1,173,071元
    、797,630元（均為中國人壽保險股份有限公司所得），名
    下無財產，勞工保險於107年7月24日自中國人壽保險股份有
    限公司退保，另有中國人壽保單解約金9,123元。又聲請人
    為中國人壽保險股份有限公司業務人員，據中國人壽保險公
    司函覆之薪資明細所載自107年1月起至10月止，以招攬報酬
    加計各項獎金，扣除勞健保費後之每月收入分別為21,556元
    、83,460元、8,470元、31,110元、40,364元、26,731元、4
    3,593元、29,183元、18,658元、45,703元，合計348,828元
    ，另有年終獎金18,750元，平均每月收入為36,445元（計算
    式：348,828÷10＋18,750÷12＝36,445，本件均係採四捨五入
    計算），其2名成年子女均未給付扶養費等情，此有上開綜
    合所得稅各類所得資料清單、財產歸屬清單、勞工保險被保
    險人投保資料表、中國人壽保險股份有限公司函、薪資明細
    表、診斷證明書等（卷第15至18頁、第31至32頁、第48頁、
    第77-1至79頁）在卷可參。則在查無聲請人有其他收入來源
    之情形下，佐以中國人壽保險公司已提出薪資證明，本院即
    以上開10個月之每月收入及年終獎金計算平均月收入36,445
    元作為核算其現在償債能力之基礎。
  ㈣關於聲請人個人日常必要支出部分，聲請人陳稱其向朋友鄭○
    ○承租房屋居住，口頭約定每月房租8,000元、無租賃契約書
    等語（見卷第50頁補正狀）。按債務人必要生活費用，以最
    近一年衛生福利部或直轄市政府所公告當地區每人每月最低
    生活費一點二倍定之，本條例第64條之2第1項定有明文。本
    院參酌衛福部社會司所公告108年度高雄市最低生活費標準
    為13,099元，則聲請人每月生活所必需除有特殊情形並有證
    據證明者外，自宜以此數額之1.2倍即15,719元為度，始得
    認係必要支出。又上開最低生活費用之標準，係照當地最近
    1年平均每人消費支出60％，依其基準之家庭收支調查報告調
    查表格式所示有關經常性支出之調查項目，其原即包括利息
    支出、食品、衣著、房租及水費、電費、醫療保健、交通、
    娛樂、教育等基本生活需求。本院認在聲請人未能立證證明
    其有其他特殊需求之情形下，其個人必要生活費用即應以此
    為限度。
  ㈤至扶養部分，聲請人主張扶養母親，每月扶養費5,000元。按
    直系血親相互間，互負扶養之義務，民法第1114條第1款定
    有明文。查聲請人母親吳蘇○○為25年生，105、106年度申報
    所得均為0元，名下有1房現值6,900元，於90年5月領取勞保
    老年一次給付256,200元，現每月領取老年年金3,628元等情
    ，此有聲請人提供母親之身分證統一編號、勞動部勞工保險
    局函及本院依職權調閱稅務電子閘門財產所得調件明細表及
    勞保局電子閘門投保紀錄附卷可憑（卷第112頁、第143至14
    4頁、第147頁）。扶養費用部分，依消費者債務清理條例第
    64條之2第1項及第2項規定，債務人必要生活費用，以最近
    一年衛生福利部或直轄市政府所公告當地區每人每月最低生
    活費一點二倍定之；受扶養者之必要生活費用，準用第1項
    規定計算基準數額，並依債務人依法應負擔扶養義務之比例
    認定之，而108年度高雄市每人每月生活所必需即為最低生
    活費標準13,099元之1.2倍即15,719元，又因聲請人未主張
    母親有租金或房貸支出之需求，故於計算聲請人之母親每月
    生活所必需時，即應自前開已包括居住費用在內每月必要生
    活費中，扣除相當於房租支出所佔比例24.36％，則聲請人之
    父親每月之必要生活費應為11,890元【計算式：15,719－（1
    5,719×24.36％）＝11,890】，再扣除所領取之老年年金3,628
    元，由5名扶養義務人（參第77頁家族系統表）共同分擔後
    ，以每人1,652元【計算式：（11,890－3,628）÷5＝1,652元
    】為度，聲請人主張逾上開核算數額部分，難認可採。
四、綜上所述，以聲請人現每月收入36,445元為其償債能力基準
    ，扣除個人必要生活費15,719元及母親扶養費1,652元後，
    餘19,074元，而聲請人目前負債總額為2,123,818元（參卷
    第83頁以下，新光銀行108,840元、元大銀行261,978元、凱
    基銀行303,063元、國泰世華銀行261,080元、聯邦銀行909,
    303元、板信銀行186,192元，良京資產公司依債權人清冊所
    載93,362元，尚有滙誠第一資產公司、滙誠第二資產公司及
    聖文森商曜誠資產公司債權額未計入），扣除中國人壽保險
    解約金9,123元，以聲請人每月所餘按月攤還結果，需約9年
    【計算式：（2,123,818－9,123）÷19,074÷12＝9.2】始能清
    償完畢，應認其已不能清償債務。此外，聲請人無擔保或無
    優先權之債務總額未逾1,200萬元，且無本條例第6條第3項
    、第8條或第46條各款所定駁回更生聲請之事由存在，則聲
    請人聲請更生為有理由，應予准許，爰命司法事務官進行本
    件更生程序。
五、依本條例第11條第1項、第45條第1項，裁定如主文。
中　　華　　民　　國　 108　　年　　3 　　月　　26　　日
                  民事庭　法　官　沈建興
以上正本係照原本作成。
本裁定不得抗告。
中　　華　　民　　國　 108　　年　　3 　　月　　26　　日
                          書記官  胡美儀